【裁判字號】    89,上易,446
【裁判日期】    890621
【裁判案由】    詐欺
【裁判全文】
臺灣高等法院高雄分院刑事判決    八十九年度上易字第四四六號
    上  訴  人
    即  被  告  甲○○
右上訴人因詐欺案件，不服臺灣高雄地方法院八十八年度易字第三四六八號、中華民
國八十九年一月二十八日第一審判決（起訴案號：臺灣高雄地方法院檢察署八十七年
度偵字第二五九一一號，及移送原審併案審理：同署八十八年度偵字第二三三七號）
，提起上訴，本院判決如左：
    主  文
原判決撤銷。
甲○○連續意圖為自己不法之所有，以詐術使人將本人之物交付，處有期徒刑壹年貳
月。
    事  實
一、甲○○明知其於八十七年六、七月間已經濟情況不佳，竟基於意圖為自己不法所
    有之概括犯意，自民國八十七年六月間，至位於高雄縣彌陀鄉○○村○○路二之
    三號，對山森香料有限公司（下稱山森公司）之乙○○佯稱：其累積多年經驗及
    相當多之客源，可幫山森公司拓展客源，希望山森公司與其合作，很快即可轉銷
    出去等語，致山森公司陷於錯誤，乃自八十七年六月十二日起至同年八月十九日
    止，陸續出貨給甲○○，金額累計達新台幣（下同）二百六十萬八千二百八十三
    元，甲○○並陸續持附表(1)編號１至、所示支票十九張：即甲○○為發票人
    之支票六張，陳焜銘為發票人之支票三張，施正郎為發票人之支票二張，董嘉龍
    為發票人之支票三張，黃文彬、朱清國、許傳宗、林免、陳秀鸞為發票人之支票
    各一張交山森公司收執。詎上開支票陸續屆期提示後，除兌現七十五萬三千二百
    三十三元外，竟悉遭退票，退票後甲○○不僅未償還山森公司前揭貨款，更佯稱
    生意上票款之週轉，陸續向山森公司再借款四十七萬，並交付以林鳳英為發票人
    ，面額二十五萬元之支票一張為擔保。上開支票屆期提示後亦遭退票，借款部分
    除由林鳳英代還七萬元外，甲○○亦未償還分文，山森公司共受騙達二百二十五
    萬五千零五十元。
二、甲○○又於八十七年七月八日起至同年月二十九日止，向位於高雄市○鎮區○○
    路一之三十號十二樓、上和貿易有限公司丁○○，佯稱其為金、香之大盤商，願
    購沉香木，持有附表(2)所示吳震亮、董嘉龍、陳焜銘、鈞展實業有限公司等人簽
    發之支票十一張，支付貨款云云，致丁○○陷於錯誤，而陸續如數交付水沉香粉
    等貨物，詎該十一張支票屆期提示，均遭存款不足或拒絕往來而陸續退票；丁○○乃於八十七年八月二十三日找甲○○清償，甲○○乃於當日（八十七年八月二
    十三日）簽立切結書，願於同年月三十日前返還水沉香木粉予丁○○，屆期亦未
    履行而避不見面，丁○○共受騙達二百八十六萬五千二百元。
三、案經山森公司訴由臺灣高雄地方法院檢察署檢察官偵查起訴及併案審理。
    理  由
一、訊據上訴人即被告甲○○對於右述時間，持附表(1)、(2)所示之支票交付山森公司
    乙○○、上和貿易有限公司之丁○○，屆期支票全部退票等情坦承不諱，但否認
    詐欺，辯稱告訴人山森公司乙○○、上和貿易有限公司之丁○○都知道我在一年
    前已生意失敗，我的支票是在八十七年六月間就跳票，乙○○知道我不夠現金，
    匯錢給我軋支票，這期間又出了好幾次貨，我除了清償部分款項之外，也賣貨給
    他抵帳，丁○○部分是因為開給他的票期比較晚，以致在週轉不靈時，無法及時
    兌現，彼此是生意往來，是想和丁○○合作生意賺錢無心詐欺丁○○云云。
二、經查：
１、右開事實業經告訴人山森公司乙○○、上和貿易有限公司之丁○○分別於偵查、
    一審及本院審理時均指證明確，並有山森香料有限公司之公司執照、營利事業登
    記證影本各一紙，對帳明細表、收票明細表、退票明細表各一份，收貨單十三張
    ，支票及退票理由單影本、被告於八十七年八月二十三日書立之「切結書」乙紙
    （附於八十八年偵字第二三三七號卷第四至十三頁、第十五頁）、上和公司製作
    之債務表等在卷可證，被告甲○○對於告訴人乙○○、丁○○之指訴內容均直承
    在卷，應認為告訴人乙○○、丁○○之指訴與事實相符，應堪採信。
２、查，被告自八十七年六月十二日起至同年八月十九日止，短短二個月之間，竟然
    向乙○○叫貨金額累計達二百六十萬八千二百八十三元，又自八十七年七月八日
    起至同年月二十九日止，向丁○○，佯稱其為金香之大盤商，願購沉香木，進購
    水沉香粉等貨物，金額高達二百八十六萬五千二百元，所交付附表所示之支票則
    均遭退票，此外，證人傅國棟於偵查中到庭證稱：「我是貿易公司負責人，我把
    貨賣給乙○○，乙○○再賣給甲○○，乙○○拿甲○○的票給我，給果甲○○的
    票跳票，甲○○還有向別人騙了很多，但其他人不願告」；證人蕭嘉人於偵查中
    證稱：「甲○○我見過，他除了騙乙○○之外，還騙其他同業的人，他先叫量小
    的貨，然後忽然叫大量的貨，然後就跑了」（均詳見二五九一一號偵卷第五七頁
    背面），被告自八十七年六月迄今，已二年，均未清償告訴人欠款，綜上，足證
    被告有基於不法所有之意圖，向告訴人乙○○、丁○○有施用詐術，大量訂貨，
    致使其二人陷於錯誤而交付財物之詐欺犯行，至堪認定。
三、核被告甲○○所為，係犯刑法第三百三十九條第一項之詐欺取財罪。被告甲○○
    陸續向乙○○、丁○○大量叫貨，施用詐術，時間緊接，手法相同，所犯構成要
    件罪名相同，顯係出於概括之犯意反覆為之，為連續犯，應依刑法第五十六條之
    規定論以一罪，並加重其刑。被告甲○○於八十七年七月八日起至同年月二十九
    日止詐騙丁○○財物部分，雖未經檢察官提起公訴，惟此部分與已起訴部分有連
    續犯裁判上一罪關係，本院自得一併審究。
四、原審對被告甲○○論罪科刑，固非無見，惟原審認被告甲○○持用附表所示支票
    向告訴人詐騙財物，是以該附表即為認定詐欺犯罪事實之一部分，惟原審判決書
    竟無附表，且被告甲○○詐騙丁○○財物部分，未經檢察官提起公訴，原判決亦
    漏未說明為起訴效力所及併予審酌之理由，均有未洽。被告上訴意旨指摘原判決
    不當，雖無理由但原判決既有可議，自應由本院將原判決撤銷改判。審酌被告甲○○不知正當營生，竟詐騙乙○○、丁○○二人之金額合計高達五百餘萬元，但
    念其犯罪後坦承事實之經過，且已清償山森公司七十五萬餘元貨款，態度尚稱良
    好等一切情狀，爰量處如主文第二項所示之刑，以示儆懲。又被告雖未曾受有期
    徒刑以上刑之宣告，有本院全國前案紀錄表及臺灣高雄地方法院檢察署刑案資料
    查註紀錄表附卷可稽，惟其詐得財物高達五百餘萬元，其既未能交待詐得財物後
    該財物之流向，復未能與告訴人乙○○、丁○○達成和解，難認無再犯之虞，不
    宜宣告緩刑，附此敘明。
五、臺灣臺南地方法院檢察署八十九年偵字第五二七七號移送本院併辦意旨略以：丙○○與甲○○原係朋友，甲○○於八十七年行間持支票向丙○○調現，屆期支票
    無法兌現，甲○○同意每月清償三萬元，分九個月攤還，簽發八張面額三萬元之
    本票交付丙○○，惟本票陸續屆期仍無法兌現，顯有詐騙之不法所有意圖，因認
    被告觸犯刑法第三百三十九條第一項詐欺取財罪嫌云云。惟查：訊之被告否認詐
    欺丙○○財物，辯稱：八十六年初認識丙○○彼此是好朋友，生意失敗共向丙○○借六十萬元，已還他剩二十七萬元，並無詐欺等語。而告訴人丙○○則稱：「
    我們是認識五年的好朋友，調現時他說要軋票，持他父親吳敏雄及一些客票，要
    我幫他調，月息一分八，先扣票面時間的利息」等情，告訴人丙○○於本院更陳
    稱之前有一些小額借款，並無利息，這次被告拿客票調借，我不夠又向朋友調借
    ，被告共欠六十萬元，已清償一部分，剩二十七萬元，我不認為被告是詐欺，本
    案我不追究了云云（本院八十九年六月七審理筆錄），足證被告持客票向告訴人
    丙○○借款時，並未施用任何詐術，雙方要係債務不履行之民事糾葛，應認為並
    無證據證明被告此部分行為係觸犯詐欺罪，檢察官對此部分並未起訴，此部分既
    然不能證明犯罪，自與上開論罪科刑部分並無裁判上一罪關係，本院不得一併審
    理，應退回臺灣臺南地方法院檢察署另行處理。
據上論結，應依刑事訴訟法第三百六十九條第一項前段、第三百六十四條、第二百九
十九條第一項前段、刑法第五十六條、第三百三十九條第一項、罰金罰鍰提高標準條
例第一條前段，判決如主文。
本案經檢察官郭振昌到庭執行職務。
中    華    民    國     八十九     年       六       月     二十一   日
                              臺灣高等法院高雄分院刑事第二庭
                                  審判長法官  曾永宗
                                        法官  邱永貴
                                        法官  曾玉英
右正本證明與原本無異。
不得上訴。
                                      書記官  林靜霙
中    華    民    國     八十九     年       六       月    二十二    日
附錄本判決論罪之法條：
刑法第三百三十九條第一項
  意圖為自己或他人不法之所有，以詐術使人將本人或第三人之物交付者，處五年以
  下有期徒刑、拘役或科或併科一千元以下罰金。
                                                                        Ｄ


司法院資訊處製作；財團法人民間司法改革基金會備份。
